【裁判字號】    90,易,2109
【裁判日期】    900724
【裁判案由】    偽造文書
【裁判全文】
臺灣高雄地方法院刑事判決                          九十年度易字第二一九號
    公訴人  臺灣高雄地方法院檢察署檢察官
    被  告  甲○○
    被  告  丙○○
右列被告因偽造文書案件，經檢察官提起公訴（九十年度偵字第九七五四號），本院
判決如左：
    主  文
甲○○、丙○○共同連續明知為不實之事項，而使公務員登載於職務上所掌之公文書
，足以生損害於公眾及他人，各處拘役參拾日，如易科罰金，均以參佰元折算壹日。
丙○○緩刑貳年。
    事  實
一、緣甲○○經由蔡明取之介紹，於民國八十七年一月十二日向林文福借款新臺幣（
    下同）一千萬元，並提供坐落高雄縣仁武鄉○○○段第一三一之一地號、第一二
    一之二地號、第一二一之三地號、第一二一之五地號、第一二一之九地號、第一
    二一之十一地號等六筆土地，設定第二順位抵押權予林文福所指定之第三人李青
    松以供債權擔保，甲○○復於八十七年二月十九日向林文福借款六百萬元，並提
    供坐落高雄市○鎮區○○段三小段第九五一之一地號、第九五二地號、第九五七
    地號、第九七七地號、第九七八地號、第九七八之二地號、第九七八之三地號、
    第九七八之四地號、第九七九地號、第八六八之四地號、第九五三之二地號、第
    九七八之一地號、第九四三地號、第九四五地號、第九四五之一地號、第九四五
    之二地號、第九四五之三地號、第九四八之一地號、第九四九地號、第九五０地
    號、第九五０之一地號、第九五０之二地號、第九五一地號、第九四三之二地號
    等二十四筆土地及建物門牌號碼高雄市○鎮區○○街二九號房屋壹棟，設定第二
    順位抵押權予林文福所指定之第三人李青松，上開二筆借款均約定收取以每月二
    分半計算之利息。嗣甲○○因無力清償本息共計一千九百餘萬元，前述土地雖經
    設定第二順位抵押權，仍無法擔保債權之實現，甲○○乃另提供乙○○所有坐落
    高雄市○○區○○段第一五一地號、高雄縣鳳山市○○段一甲小段第一四三二地
    號、第一四三二之三一地號、第一四三二之三四地號、高雄縣鳳山市○○段第一
    二二九之二０地號、第一二三一地號等六筆土地（下稱系爭土地），一方面作為
    增加債權之擔保，並欲從中藉之向林文福再行借款，以疏緩其經濟上之困境。詎
    甲○○與林文福（另經臺灣高等法院高雄分院判決確定）二人均明知彼此間並無
    買賣系爭土地之事實，竟共同基於使公務員登載不實之概括犯意聯絡及行為分擔
    ，委由有共同犯意聯絡之代書丙○○，分別制作買賣價金七百零三萬六千四百三
    十三元及四千五百三十六萬九千四十元之不實所有權移轉契約書，及以買賣為原
    因之系爭土地所有權移轉登記申請書等，於八十八年五月十一日，連續持向高雄
    市三民地政事務所及高雄縣鳳山地政事務所申請辦理所有權之移轉登記，使該等
    地政事務所之承辦公務員，將上開不實之買賣事項，據以登載於其職務上所掌之
    土地登記簿上，足以生損害於地政機關對於土地登記管理之正確性及乙○○。嗣
    因林文福僅願以上開土地為增加債權之擔保，不願再借款給甲○○，雙方對契約
    解釋真義發生歧異，經甲○○提起詐欺之告訴，始悉上情。
二、案經臺灣高雄地方法院檢察署檢察官自動檢舉偵查起訴。
    理  由
一、訊據被告甲○○、丙○○對右揭犯罪事實坦承不諱，核與另案被告林文福所供述
    之情節大致相符，並有高雄市政府地政處三民地政事務所九十年一月三日高市地
    民一字第六二號函及高雄縣鳳山地政事務所八十八年十一月二十二日八八鳳地所
    四字第一九五０一號函附土地登記聲請書、土地所有權移轉契約書及土地登記謄
    本等附卷可資佐證，事證明確，被告甲○○、丙○○二人犯行洵堪認定，應依法
    加以論科。
二、核被告甲○○、丙○○所為，係犯刑法第二百十四條使公務員登載不實罪。被告
    甲○○、丙○○及另案被告林文福三人就上開犯行有犯意聯絡及行為分擔，應論
    以共同正犯。被告甲○○、丙○○先後二次犯行，時間緊接，手法相同，所犯構
    成要件相同，顯係基於概括犯意為之，為連續犯，應依刑法第五十六條之規定，
    論以一罪，並依法加重其刑。公訴人漏未論以連續犯，稍有未洽，應予指明。審
    酌被告甲○○、丙○○二人之犯罪動機、目的、手段，及其生活狀況、品行、智
    識程度，為保障自己債權，而虛列所有權移轉原因，使公務員登載不實，足以生
    損害於地政機關對於土地登記管理之正確性及所有權人，暨渠二人犯後坦承犯行
    與本件犯罪所生危害等一切情狀，分別量處主文所示之刑。按被告二人行為後，
    刑法第四十一條第一項已於九十年一月四日修正為：「犯最重本刑五年以下有期
    徒刑以下刑之罪，而受六個月以下有期徒刑或拘役之宣告，因身體、教育、職業
    、家庭之關係或其他正當事由，執行顯有困難者，得以一元以上三元以下折算一
    日。但確因不執行所宣告之刑，難收矯正之效，或難以維持法秩序者，不在此限
    」，並經總統於九十年一月十日公布，而於同年一月十二日生效，併參酌最高法
    院二十四年七月民刑庭總會決議之意旨，故依前開條文及刑法第二條第一項前段
    之規定，易科罰金之折算標準條件自應適用新法，而就被告甲○○、丙○○二人
    所宣告之刑，分別諭知易科罰金之折算標準，以示儆懲。末查，被告丙○○前未
    曾受有期徒刑以上刑之宣告，有臺灣高等法院被告全國前案紀錄表可按，其因一
    時失慮，偶罹刑典，經此偵審程序後，當知所警惕，信無再犯之虞，本院因認所
    宣告之刑以暫不執行為適當，併諭知緩刑二年，以啟自新。另被告甲○○於九十
    年四月六日另案遭臺灣高等法院高雄分院判處有期徒刑六月，故不符合緩刑宣告
    之要件，爰不予宣告緩刑，附此敘明之。
據上論斷，應依刑事訴訟法第二百九十九條第一項前段，刑法第二十八條、第五十六
條、第二百十四條、修正後第四十一條第一項、第二條第一項前段，罰金罰鍰提高標
準條例第一條前段、第二條，判決如主文。
本案經檢察官郭武義到庭執行職務。
中      華      民      國    九十      年      七      月    二十四    日
                                臺灣高雄地方法院刑事第七庭
                                  法  官 劉傑民
右正本證明與原本無異。
如不服本判決，應於判決送達後十日內，向本院提出上訴狀。
                                  書記官 黃琬婷
中      華      民      國    九十      年      七      月    二十四    日
附錄本案科刑判決
刑法第二百十四條
明知為不實之事項，而使公務員登載於職務上所掌之公文書，足以生損害於公眾或他
人者，處三年以下有期徒刑、拘役或五百元以下罰金。


司法院資訊處製作；財團法人民間司法改革基金會備份。
